臺灣臺北地方法院民事裁定　　　 100年度家抗字第54號
抗　告　人　刁舜德
上列當事人間聲請選任未成年子女特別代理人事件，抗告人對於
民國100年7月25日本院100年度家聲字第494號第一審裁定提起抗
告，本院裁定如下：
    主        文
原裁定廢棄。
指定詹筱梅（女、民國○○年○○月○○日生、身分證統一編號：Ｚ000
000000號）為未成年人刁家莉（女、民國○○年○月○日生、身分證
統一編號：Ｚ000000000號）之特別代理人。
聲請及抗告費用由抗告人負擔。
    理        由
一、抗告意旨略以：抗告人為未成年人刁家莉之父親，本應負擔
    扶養義務，且刁家莉仍在就學階段，抗告人尚須支付其教育
    及生活費用。抗告人之妻即被繼承人林人玉遺產之房屋及土
    地部分，均有貸款尚未清償，抗告人雖辦理繼承，每月仍須
    支付利息。而被繼承人林人玉遺產之停車塔車位及土地部分
    ，因核准使用年限逾期，遭台北市政府勒令停用，已排定拆
    除，目前已向議會陳情中。另被繼承人林人玉遺產之銀行存
    款部分，大部分已用來支付醫療及喪葬費用，不足部分已由
    抗告人支出。被繼承人林人玉所遺之車輛部分，因無法過戶
    ，已停用約半年以上。被繼承人林人玉與抗告人已規劃刁家
    莉之保單，抗告人每年尚須繳納姊妹倆約200萬之保費。抗
    告人為處理被繼承人遺產而為本件聲請，並無侵占遺產之意
    圖，爰依法提出抗告，請求廢棄原裁定並另為選任未成年人
    之特別代理人云云。
二、原審以：抗告人於本院自承預計之遺產分割方案係遺產全部
    歸伊，關係人刁徐秀蘭即抗告人之母亦未反對如此分割遺產
    ，倘依此處理，刁家莉未能分得任何遺產，形同拋棄繼承，
    難認符合其利益，故關係人刁徐秀蘭不適任刁家莉之特別代
    理人，並參酌民法第1094條第5項規定之意旨，由台北市政
    府社會局就被繼承人林人玉遺產協議分割事宜，擔任刁家莉
    之特別代理人較為適當等語。
三、按民法第1086條第2項規定：「父母之行為與未成年子女之
    利益相反，依法不得代理時，法院得依父母、未成年子女、
    主管機關、社會福利機構或其他利害關係人之聲請或依職權
    ，為子女選任特別代理人。」本件原審以原遺產分割協議不
    公，關係人刁徐秀蘭並未對此提出反對，而認其不適任刁家
    莉之特別代理人，並參酌民法第1094條第5項規定之意旨，
    選定台北市政府社會局就被繼承人林人玉之遺產協議分割事
    宜為刁家莉之特別代理人固非法所不許，然本院審酌刁家莉
    已年滿18歲，依一般常情觀之，對於基本法律常識及財務處
    理事務關係應有相當程度之理解，其亦表明關於母親即被繼
    承人林人玉之遺產同意由抗告人全權處理，且抗告人亦需負
    擔刁家莉目前及將來之教育及生活費用，故被繼承人林人玉
    之遺產分割協議尚難謂不當；酌以關係人詹筱梅為未成年人
    刁家莉之外祖母即被繼承人林人玉之母，應能權衡並維護刁
    家莉之權益，且渠亦同意擔任刁家莉就被繼承人林人玉之遺
    產分割協議事宜之特別代理人，職是，本件未成年人刁家莉
    既有近親屬適任其特別代理人，尚無選定台北市政府社會局
    為其特別代理人之必要，是本院予以廢棄原裁定，並改判如
    主文所示之內容。爰裁定如主文。
中    華    民    國   100    年    11    月    2     日
                  家事法庭審判長法  官  蔡政哲
                                法  官  徐麗瑩
                                法  官  李莉苓
以上正本係照原本作成。
如提起再抗告，應於收受送達後10日內向本院提出再抗告狀。
中    華    民    國   100    年    11    月    3     日
                                書記官  譚鈺陵